臺灣高雄地方法院刑事裁定
111年度毒聲字第656號
聲  請  人  臺灣高雄地方檢察署檢察官
被      告  楊立上



上列被告因違反毒品危害防制條例案件，經檢察官聲請送觀察、
勒戒(111年度毒偵字第2049號)，本院裁定如下：
    主  文
楊立上施用第二級毒品，令入勒戒處所觀察、勒戒，其期間不得逾貳月。
    理  由
一、聲請意旨如附件聲請書所載。
二、按犯毒品危害防制條例第10條之罪者，檢察官應聲請法院裁
    定，令被告入勒戒處所觀察、勒戒，其期間不得逾2月；依
    前項規定為觀察、勒戒或強制戒治執行完畢釋放後，3年後
    再犯第10條之罪者，適用本條前2項之規定，毒品危害防制
    條例第20條第1項、第3項分別定有明文。而上開所謂「3年
    後再犯」，只要本次再犯距最近1次觀察、勒戒或強制戒治
    執行完畢釋放，已逾3年者，即該當之，不因其間有無犯第1
    0條之罪經起訴、判刑或執行而受影響（最高法院刑事大法
    庭109年度台上大字第3826號裁定意旨參照）。
三、又依毒品檢驗學上之常規，尿液中含毒品成分反應所使用之
    檢驗方法，對於受檢驗者是否確有施用毒品行為之判斷，在
    檢驗學常規上恆有絕對之影響。其以酵素免疫分析或薄層定
    性分析等方式為初步篩檢者，因具有相當程度偽陽性之可能
    ，如另以氣（液）相層析、質譜分析等較具公信力之儀器為
    交叉確認，因出現偽陽性反應之機率極低，核足據為對涉嫌
    人不利之認定。再者，依據西元2018年美國FDA網站公布尿
    液中於施用甲基安非他命與安非他命可檢出之時限為2至3天
    ，有行政院衛生福利部食品藥物管理署民國108年1月21日FD
    A管字第1089001267號函在卷參照，先予敘明。
四、經查：
㈠、被告楊立上於111年3月6日13時7分許為警採集尿液送驗，經
    正修科技大學超微量研究科技中心先以酵素免疫分析法為初
    步檢驗，再以液相層析串聯式質譜法確認檢驗，結果呈安非
    他命及甲基安非他命陽性反應，其中安非他命檢出濃度為10
    ,000ng/ml，甲基安非他命濃度為78,160ng/ml，有該中心11
    1年3月30日尿液檢驗報告（原始編號：A111043號）、檢察
    官強制到場（強制採驗尿液）許可書、高雄市政府警察局新
    興分局偵辦毒品案件嫌疑人尿液採證代碼對照表（尿液代碼
    ：A111043號）在卷可憑，依前揭說明，本件即可排除偽陽
    性反應產生之可能，再參以上開尿液檢驗所現之安非他命、
    甲基安非他命濃度明顯超過濫用藥物尿液檢驗作業準則第18
    條規定之甲基安非他命陽性判定標準即「甲基安非他命500n
    g/ml，且其代謝物安非他命之濃度在100ng/ml以上」甚多，
    足認被告確有於上開採尿時回溯72小時內某時（不含公權力
    拘束期間；聲請書誤載為「96小時」內某時，予以更正），
    在不詳地點，以不詳方式，施用甲基安非他命無訛。被告於
    警詢時辯稱：最後一次是在111年2月28日施用安非他命云云
    ，與可以檢驗出陽性反應之合理時間顯不相當，不足採信。
    準此，被告於前揭時間施用甲基安非他命之事實，已堪認定
    。
㈡、又被告前因施用毒品案件，經送觀察、勒戒後，認無繼續施
    用毒品傾向，於107年6月20日執行完畢釋放，並經臺灣屏東
    地方檢察署檢察官以107年度毒偵字第1213號不起訴處分確
    定，迄今並無再為觀察、勒戒或強制戒治處遇之紀錄，有臺
    灣高等法院被告前案紀錄表在卷可稽。本件係被告於前開觀
    察、勒戒執行完畢釋放3年後所為，依前揭說明，縱被告其
    間因犯施用毒品罪經起訴、判刑或執行，仍應依毒品危害防
    制條例第20條第3項規定，再予適用觀察、勒戒之機會。
㈢、本件聲請書載明被告自前述觀察、勒戒執行完畢釋放後，已
    多次因施用毒品案件經法院判決罪刑確定，是本件不宜給予
    附命戒癮治療之緩起訴處分（如附件），而依卷證資料所示
    ，被告於前述觀察、勒戒執行完畢釋放後，確有多次因施用
    毒品，經法院判處罪刑確定並多次易科罰金執行完畢，有上
    開前案紀錄表附卷可佐，則被告屢犯施用毒品犯行，經刑罰
    制裁仍未能矯正惡習，可見其有毒品來源、法治觀念淡薄，
    戒絕毒癮之意志不堅、自制力薄弱，若再僅以寬鬆之社區性
    戒癮治療，確難期待其能完全戒絕毒癮，從而，檢察官考量
    本案具體情節，向本院聲請令被告入勒戒處所觀察、勒戒，
    以監禁式之治療方式，求短時間內隔絕被告之毒品來源，務
    使其專心戒除毒癮，而未依刑事訴訟法第253條之1規定對被
    告為附命完成戒癮治療之緩起訴處分，核其此部分職權之行
    使尚屬合法，形式上亦無裁量恣意或濫用之情，於法有據。
五、綜上所述，本件聲請為有理由，應予准許，依毒品危害防制
    條例第20條第3項、第1項，裁定如主文。
中　　華　　民　　國　　111 　年　　10 　　月　 17  　日
                  刑事第三庭  法　官  林青怡
以上正本證明與原本無異。
如不服本裁定應於送達後5日內向本院提出抗告狀。
中　　華　　民　　國　　111 　年　　10　　月　　18　　日
                              書記官  蔡靜雯
【附件】聲請書乙份